【裁判字號】    99,交抗,140
【裁判日期】    990726
【裁判案由】    聲明異議
【裁判全文】
臺灣高等法院臺南分院交通事件裁定    99年度交抗字第140號
移
抗告人即受處分人  甲○○
上列抗告人即受處分人因違反道路交通管理處罰條例案件，不服
臺灣臺南地方法院中華民國99年6月11日裁定（99年度交聲字第
624號）提起抗告，本院裁定如下：
    主  文
抗告駁回。
    理  由
一、抗告意旨略以：受處分人已50多歲，職業為送貨司機，倘遭
    吊扣執照12個月，可能因而失業，爰請求重新審酌，縮短吊
    扣期間云云。
二、按汽車駕駛人，駕駛汽車經測試檢定有酒精濃度超過規定標
    準者，處新臺幣15,000元以上60,000元以下罰鍰，並當場移
    置保管該汽車及吊扣其駕駛執照1年；因而肇事致人受傷者
    ，並吊扣其駕駛執照2年；致人重傷或死亡者，吊銷其駕駛
    執照，並不得再考領。又汽車駕駛人，有第35條第1項規定
    之情形者，應接受道路交通安全講習，道路交通管理處罰條
    例第35條第1項第1款、第24條第1項第2款分別定有明文。又
    汽車駕駛人飲用酒類或其他類似物後其吐氣所含酒精濃度超
    過每公升0.25毫克以上者，不得駕車，道路交通安全規則第
    114條第2款復定有明文。次按94年12月14日修正、95年3月1
    日施行前之道路交通管理處罰條例第68條原規定「汽車駕駛
    人，因違反本條例及道路交通安全規則之規定，受吊扣或吊
    銷駕駛執照處分時，吊扣或吊銷其持有各級車類之駕駛執照
    」，修正後則刪除「吊扣」之規定，改為「汽車駕駛人，因
    違反本條例及道路交通安全規則之規定，受吊銷駕駛執照處
    分時，吊銷其持有各級車類之駕駛執照」，其修正理由係舊
    法將違法或違規駕駛人所持有各級車類之駕駛執照一併吊扣
    ，失之過酷，影響人民工作及生活甚鉅，故依修正後之該條
    規定，受吊扣駕駛執照處分時，僅能吊扣違規當時所駕車類
    之駕駛執照，不再吊扣其持有各級車類之駕駛執照，僅於受
    吊銷駕駛執照處分時，始吊銷其持有各級車類之駕駛執照。
    因此，道路交通管理處罰條例第35條第1項規定之吊扣駕駛
    執照，係指酒精濃度超過規定標準駕駛遭查獲時所駕車類之
    駕駛執照，而不得吊扣駕駛人所持有之各級車輛駕駛執照，
    合先敘明。
三、經查：
  (一)抗告人於98年10月3日23時10分許，駕駛車牌號碼Y9-0825號
    自用一般小客貨車，行經臺南縣佳里鎮○○路與進學路交岔
    路口時，因擦撞肇事（未致人受傷），經臺南縣警察局佳里
    分局警員施以酒測，測得其口中呼氣之酒精濃度為0.76mg/l
    ，因已超過規定標準而掣單舉發，嗣經原處分機關以其違規
    事實明確，依道路交通管理處罰條例第35條第1項第1款及第
    24條第1項第2款（原處分漏載第24條第1項第2款）之規定，
    裁處異議人吊扣駕駛執照12個月，並施以道安講習等情，有
    臺南縣警察局98年10月3日南縣警交字第M00000000號舉發違
    反道路交通管理事件通知單、酒精測定紀錄單及原處分機關
    99年4月30日麻監裁罰字第裁75-M00000000號裁決書各1份附
    卷可稽，復為抗告人所不否認，其違規事實堪予認定。
  (二)惟查，抗告人為本件違規行為時，係駕駛自用小客貨車，依
    上開說明其所受之處分應為限制其駕駛自用小客貨車之權利
    ，即吊扣其普通小型車駕駛執照，而抗告人持有之駕駛執照
    包括普通小型車、普通大貨車及普通大客車，有抗告人之汽
    車駕駛人經歷證明書在卷可稽，抗告人違規時間係於98年10
    月3日，自應適用修正後之道路交通管理處罰條例第68條之
    規定。且修正後道路交通管理處罰條例第68條之規定，既將
    「吊扣」等字刪除，依上開說明，抗告人受吊扣駕駛執照處
    分時，自不得再吊扣其持有各級車類之駕駛執照，故原處分
    機關於作成吊扣駕駛執照處分時，應就行為人所應吊扣之駕
    駛執照種類予以限定，始符合依法行政原則。而抗告人為本
    件違規行為時，係駕駛自用小客貨車（普通小型車），業經
    認定如上，揆諸上開說明，其依法所受之處分應為限制其駕
    駛普通小型車之權利，即吊扣其小型車普通駕駛執照。原處
    分機關未審酌及此，逕為裁罰，即難認為允當。
  (三)至公路機關因汽車駕駛人取得高一級車類之駕駛資格者，應
    換發駕駛執照，並准其駕駛較低級車類之車輛，而已領有大
    客車駕駛執照者，得駕駛大貨車、代用大客車、大客貨兩用
    車、曳引車、小型車、輕型機器腳踏車的規定，而於實務上
    僅逐級核給汽車駕駛執照1張，致持有普通大貨車駕駛執照
    者，因駕駛普通小型車違規，而須吊扣小型車普通駕駛執照
    時，產生技術層面之困難，惟行政機關本應時時因應法令之
    變更，而精進其行政執行成效，斷不得因技術層面之困難，
    而置相關法令於不顧，甚或逾越比例原則，是技術層面的問
    題，要難據為原處分並無不當之理由，併為敘明。
  (四)另抗告人於原審請求暫緩吊扣駕照等語；惟按汽車所有人、
    駕駛人違反本條例，經主管機關裁決後逾20日未向管轄地方
    法院聲明異議，或其聲明異議經法院裁定確定，而不依裁決
    或裁定繳納罰鍰或不繳送汽車牌照、駕駛執照者，依下列規
    定處理之：一、經處分吊銷汽車牌照或駕駛執照者，由公路
    主管機關逕行註銷。二、經處分吊扣汽車牌照或駕駛執照者
    ，按其吊扣期間加倍處分；仍不依限期繳送汽車牌照或駕駛
    執照者，吊銷其汽車牌照或駕駛執照。三、罰鍰不繳納者，
    依法移送強制執行。道路交通管理處罰條例第65條第1項已
    有明文。因此，本件聲明異議經裁定確定後，即應由原處分
    機關執行吊扣處分，至何時開始執行吊扣處分，並非法院職
    權，抗告人請求暫緩吊扣駕照，並無理由。
  (五)再者，汽車駕駛人，駕駛汽車經測試檢定有酒精濃度超過規
    定標準者，處新臺幣15,000元以上60,000元以下罰鍰，並當
    場移置保管該汽車及吊扣其駕駛執照1年，道路交通管理處
    罰條例第35條第1項定有明文。違反上開規定者，除罰鍰部
    分可在新臺幣15,000元以上60,000元以下審酌外，其餘法定
    之移置、吊扣駕駛執照等處分，並無裁量空間。抗告意旨請
    求縮短吊扣期間，於法尚有未合，亦無理由。
四、原審以本件抗告人雖有因酒後駕駛自用小客貨車之違規行為
    ，原處分機關固得為吊扣抗告人所持有之普通小型車駕駛執
    照之處分，然尚非得遽予吊扣其所持有之各級駕駛執照，且
    如有吊扣汽車牌照或駕駛執照處分，主文欄亦應記明應受吊
    扣之汽車牌照或駕駛執照名稱、號碼及吊扣期間，乃原處分
    機關未予詳查，逕以道路交通管理處罰條例第35條第1項第1
    款規定裁處抗告人吊扣駕駛執照12個月，自有未洽，抗告人
    之異議為有理由，爰撤銷原處分關於吊扣駕駛執照12個月之
    處分，並就該撤銷部分改諭知如主文所示之處罰，以為適法
    。復敘明關於道安講習部分，抗告人並未聲明異議，不在審
    理之範圍內。經核其認事用法，並無違誤。抗告人猶執前詞
    提起抗告，指摘原裁定不當，為無理由，應予駁回。
據上論結，應依依道路交通管理處罰條例第89條、道路交通案件
處理辦法第26條，刑事訴訟法第412條，裁定如主文。
中    華    民    國    99    年    7     月    26    日
                  刑事第六庭    審判長法  官  董武全
                                      法  官  賴純慧
                                      法  官  林英志
以上正本證明與原本無異。
不得再抗告。
                                      書記官  魏安里
中    華    民    國    99    年    7     月    26    日

司法院資訊處製作；財團法人民間司法改革基金會備份。
